【裁判字號】    97,訴,1778
【裁判日期】    980331
【裁判案由】    損害賠償
【裁判全文】
臺灣高雄地方法院民事判決              97年度訴字第1778號
原      告  庚○○
訴訟代理人  己○○
被      告  統聯汽車客運股份有限公司
法定代理人  乙○○
訴訟代理人  戊○○
被      告  辛○○
當事人間損害賠償事件，本院於民國98年3 月23日言詞辯論終結
，判決如下：
  主  文
被告應連帶給付原告新台幣壹拾玖萬捌仟捌佰伍拾伍元，及自民
國九十七年十一月十日起至清償日止，按年利率百分之五計算之
利息。
原告其餘之訴駁回。
訴訟費用由被告連帶負擔十八分之一，餘由原告負擔。
本判決第一項得假執行。
  事實及理由
一、按訴狀送達後，原告不得將原訴變更或追加他訴，但擴張或
    減縮應受判決事項之聲明者，不在此限，民事訴訟法第255
    條第1 項第3 款定有明文。本件原告起訴時原請求被告連帶
    給付新台幣（下同）3,625,000 元，及自起訴狀繕本送達被
    告翌日起至清償日止，按年息5%計算之利息，嗣於本院審理
    中以言詞擴張請求被告連帶給付3,626,526 元及自民國97年
    11月10日起至清償日止，按年息5%計算之利息，此有本院98
    年3 月23日言詞辯論筆錄（本院卷第216、217頁）附卷可稽
    ，核屬擴張應受判決事項之聲明，揆諸首揭規定，於法有據
    ，先予敘明。
二、原告起訴主張：被告辛○○係被告統聯汽車客運股份有限公
    司（下稱統聯客運）之員工，其於96年9 月26日凌晨，因執
    行職務而駕駛車號983-FA號營業大客車，沿高雄市鼓山區○
    ○○路由北往南方向行駛，嗣於同日凌晨0 時50分許，行經
    鼓山二路與北斗街交岔路口時，本應注意車前狀況，隨時採
    取必要安全措施，及汽車左轉時應左行至交岔路口中心處左
    轉，並不得占用來車道搶先左轉，而當時之天候雨、夜間有
    照明、路面係濕潤無缺陷之柏油路、路況無障礙、視線良好
    ，並無不能注意之情事，詎被告辛○○竟疏未注意車前狀況
    及左轉時應遵守之規定，貿然占用來車道搶先左轉，而與在
    同路口之北斗街由東往西方向（屬於支道），由原告所騎乘
    之車牌號碼YJW-958 號機車發生碰撞，致原告人車倒地，原
    告因此車禍最初受有腰錐鈍挫傷及下背部疼痛，其後則被診
    斷受有第五腰椎、第一薦椎椎間盤突出併左側第一薦椎神經
    根壓迫之傷害（下稱系爭車禍事故）。又被告統聯客運為被
    告辛○○之僱用人，自應與被告辛○○依侵權行為規定負連
    帶賠償責任。為此，原告依民法第184 條第1 項前段、第18
    8 條第1 項、第191 條之2 、第193 條第1 項、第195 條第
    1 項前段、第196 條侵權行為法律關係，提起本訴，請求被
    告連帶賠償下列損害：醫藥費2,590 元，手機損失費12
    ,936 元 ，機車修理費11,000元，不能工作損失3,600,
    000 元，合計共3,626,526 元。並聲明：被告應連帶給付3,
    626,526 元及自97年11月10日起至清償日止，按年息5%計算
    之利息。
三、被告則以：系爭車禍事故被告雖有過失，但原告騎乘機車未
    靠右側車道行駛，亦未依規定兩段式左轉，而直接在內側車
    道上左轉彎，且原告所行駛之路口號誌為閃光紅燈，原告未
    依規定停車再開，故原告就系爭車禍事故之發生亦與有過失
    。又原告於96年11 月1日至阮綜合醫院診治「腰椎椎間盤突
    出及滑脫」病症時，距車禍發生之日（96年9 月26日）已有
    相當時間，是原告應就其因系爭車禍事故導致腰椎椎間盤突
    出、滑脫，及已達不能工作之程度、不能工作之期間等事項
    ，負其舉證責任，另原告未證明其手機因系爭車禍事故而遺
    失等語，資為抗辯，並聲明：原告之訴駁回。
四、兩造不爭執事項如下：
  (一)按「駕駛人應注意車前狀況，隨時採取必要之安全措施。」
    、「汽車行駛至交岔路口，其行進、轉彎，應依下列規定：
    五、左轉彎時，應距交岔路口30公尺前顯示方向燈或手勢，
    換入內側車道或左轉車道，行至交岔路口中心處左轉，並不
    得占用來車道搶先左轉。」，道路交通安全規則第94條第3
    項、第102 條第1 項第5 款分別載有明文。被告辛○○有於
    上開時地駕駛車號983-FA號營業大客車，疏未注意車前狀況
    及未依照道路交通安全規則第102 條第1 項第5 款規定，行
    至交岔路口中心處再行左轉，反有占用來車道搶先左轉之同
    一法條禁止之行為，此據被告自承在卷（本院卷第218 頁）
    。
  (二)被告辛○○因系爭車禍事故，經本院97年度審交簡字第708
    號刑事判決判處有期徒刑6 月，嗣被告辛○○提起上訴，經
    本院97年度交簡上字第153 號刑事判決判處有期徒刑4 月（
    下稱系爭刑案），並已確定，此經本院調取系爭刑案卷宗查
    閱屬實。
  (三)兩造已合意原告因系爭車禍事故導致YJW-958 號機車毀損而
    支出修車費11,000元（本院卷第213、217頁）。
  (四)原告因系爭車禍事故支出醫藥費2,590 元，此有原告所提出
    診療收據（本院卷第25至30頁）為憑。
  (五)原告尚未領取汽車強制險理賠金。
  (六)兩造合意若被告應依侵權行為規定負連帶賠償責任，遲延給
    付利息自97年11月10日起算（本院卷第217 頁）。
五、原告主張被告統聯客運之受僱人即被告辛○○於上開時地駕
    車違規左轉，致其受有上開傷害，爰依侵權行為法律關係請
    求被告應連帶賠償等情，為被告以前開情詞否認。是本件爭
    點為(一)原告是否因系爭車禍事故而受有腰椎椎間盤突出及滑
    脫之傷害？(二)原告就系爭車禍事故之發生是否與有過失？(三)
    原告請求之各項金額有無理由？金額以若干為適當？
六、原告是否因系爭車禍事故而受有腰椎椎間盤突出及滑脫之傷
    害？
    原告主張其因系爭車禍事故受有前揭傷害乙節，業據原告提
    出應診日期96年11月1 日之阮綜合醫院診斷證明書（本院卷
    第31頁）為證。被告雖辯稱：原告於96年11月1 日至阮綜合
    醫院診治「腰椎椎間盤突出及滑脫」病症時，距系爭車禍事
    故發生日（96年9 月26日）已有相當時間，故質疑該因果關
    係云云；然查：
  (一)原告以證人身分於系爭刑案二審審理時證稱：伊於系爭車禍
    事故發生當天本來是被送到邱外科醫院，第一天伊就有告知
    醫生伊的背、腰會痛，伊明說翻一圈才倒地的，三天以後伊
    去醫院又告知醫生說會痛，因為醫生告訴伊說醫院沒有儀器
    ，要伊去阮綜合醫院，所以伊在96年10月4日 就去阮綜合醫
    院等語（系爭刑案二審卷第88頁）；嗣經本院向邱外科醫院
    調取原告就診病歷，亦顯示原告確於96年9 月26日（系爭車
    禍事故發生日）、96年9 月29日至該院求診，且96年9 月26
    日時主訴係交通事故（traffic accident），及有下背痛（
    low back pain） 及左踝痛（left ankle pa in），並經該
    院開立應診日期96年9 月26日、病名「腰椎鈍挫傷傷」、醫
    囑「病患因上述症狀來本院急診治療。宜修養三天」之診斷
    證明書（本院卷第32頁），此有邱外科醫院97年10月23日邱
    醫字第97081 號函暨所附病歷（本院卷第89至90頁背面）在
    卷可稽；且原告自96年10月4 日起即因第五腰椎、第一薦椎
    椎間盤突出併左側第一薦椎神經根壓迫之傷害，而至阮綜合
    醫院神經外科、復建科、神經內科持續追蹤治療共計14次，
    於97年7 月28日至阮綜合醫院治療時仍有雙下肢麻木感及腰
    部不適等節，亦由該院應診日期97年7 月28日診斷證明書之
    醫師囑言欄可知（本院卷第111 頁），且有原告所提自96年
    10 月4日起先後至阮綜合醫院治療之收據（本院卷第26至30
    頁）及該院函覆本院之病歷資料（本院卷第65至68頁背面）
    附卷可稽。則由上述邱外科醫院提供予本院之病歷可知，原
    告於96年9 月26日（系爭車禍事故發生日）至該院就診時，
    除經診斷原告當時受有腰椎間挫傷之傷勢外，原告當時確已
    向醫師表明其亦有「下背痛」之情形，衡以被告所駕駛營業
    大客車噸數甚重，故原告遭被告營業大客車撞倒時受到之撞
    擊力道必相當大，及由原告至上開邱外科醫院及阮綜合醫院
    之應診時間及內容綜合加以觀察，應足認系爭車禍事故先造
    成原告當時受有腰椎鈍挫傷及下背疼痛傷害，最後並因下背
    持續疼痛短時間內惡化至被害人受有第五腰椎、第一薦椎椎
    間盤突出併左側第一薦椎神經根壓迫。
  (二)至於阮綜合醫院97年8 月7 日阮醫救字第097000365 號函中
    雖稱病患庚○○之腰椎椎間盤突出、滑脫傷勢，可能為外傷
    造成，但與車禍造成之鈍挫傷不一定相關，因椎間盤突出造
    成之症狀，可以在日常生活因姿勢不良造成，與車禍不見得
    相關等語（本院卷第214 頁），然經本院向中央健康保險局
    高屏分局函調原告於系爭車禍事故發生前2 年之所有就診紀
    錄後，再依該局所提供之保險對象門診就醫紀錄明細表（本
    院卷第109 頁），詢問邱外科醫院、阮綜合醫院、丙○○○
    ○○、柯醫院、丁○○○、甲○○○，有關原告於94年9 月
    1 日至96年9 月30日間曾否因腰椎椎間盤之相關病症就診乙
    節，除邱外科醫院函覆稱原告於96年9 月26日（系爭車禍事
    故日）、同年月29日因腰椎鈍挫傷求診外，其餘醫院均函覆
    稱原告於該段期間並無因上開病症就診紀錄，此有邱外科醫
    院97年11月26日邱醫字第9709 1號函（本院卷第140 之4 頁
    ）、丙○○○○○97年11月24 日 庚字第003 號函（本院卷
    第140 頁）、甲○○○函（本院卷第142 頁）、丁○○○函
    （本院卷第142 之1 頁）、柯醫院函（本院卷第180 頁）、
    阮綜合醫院97年12月26日阮醫教字第0970000621號函（本院
    卷第184 頁）附卷可參；依上述醫院之回函，原告於系爭車
    禍事故發生前2 年既未曾因腰椎椎間盤之相關病症就診，而
    其確於系爭車禍事故發生當日（96年9 月26日），因外力撞
    擊而經邱外科醫院診斷出「腰椎間挫傷」及「下背痛」，則
    系爭車禍事故發生後第9 日（96年10月4 日）原告即經阮綜
    合醫院診斷出「腰椎椎間盤突出、滑脫」病症，以此相距不
    過1 週之時間，已足認阮綜合醫院所診斷上開症狀應係外傷
    造成，是前開阮綜合醫院97年8 月7 日阮醫救字第09700036
    5 號函中所稱原告上開傷勢亦可能為日常生活姿勢不良造成
    云云，因未斟酌原告病史及車禍當下先至邱外科醫院看診之
    最初病狀等情節，而無可採。
  (三)按「因故意或過失，不法侵害他人之權利者，負損害賠償責
    任。」、「汽車、機車或其他非依軌道行駛之動力車輛，在
    使用中加損害於他人者，駕駛人應賠償因此所生之損害。」
    、「受僱人因執行職務，不法侵害他人之權利者，由僱用人
    與行為人連帶負損害賠償責任。但選任受僱人及監督其職務
    之執行已盡相當之注意或縱加以相當之注意而仍不免發生損
    害者，僱用人不負賠償責任。」，民法第184 條第1 項前段
    、第191 條之2 前段、第188 條第1 項分別定有明文。被告
    辛○○就系爭車禍事故之發生，既有疏未注意車前狀況及未
    依照道路交通安全規則第102 條第1 項第5 款規定，行至交
    岔路口中心處再行左轉，反有占用來車道搶先左轉之過失，
    此為兩造所不爭執，且原告因系爭車禍事故受有腰椎椎間盤
    突出及滑脫之傷害，已如上述，而被告統聯客運於系爭車禍
    事故發生之時，係為被告辛○○之僱用人，亦為兩造所不爭
    執。則依上開條文規定，被告辛○○於系爭車禍事故既有前
    揭過失而致原告受有上開傷害，原告依侵權行為損害賠償請
    求權主張被告辛○○與其僱用人即被告統聯客運應連帶負賠
    償責任者，依法洵屬有據，自應予以准許。
七、原告就系爭車禍事故之發生是否與有過失？
  (一)被告抗辯原告所行駛之北斗街路口號誌為閃光紅燈，原告未
    依規定停車再開等語，經查，依道路交通事故調查報告表(一)
    之內容，系爭車禍事故發生地點於車禍時之號誌為閃光號
    誌，號誌動作正常，及道路交通事故現場圖之內容亦標明，
    系爭車禍發生地點之北斗街燈號為閃光紅燈，依道路交通標
    誌標線號誌設置規則第224 、211 條規定，設置閃光紅燈之
    路段為支道，及閃光紅燈表示「停車再開」，車輛應減速接
    近，先停止於交岔路口前，讓幹道車優先通行後認為安全時
    ，方得續行，故被告當時行進之鼓山二路確屬幹道（號誌應
    為閃光黃燈），原告行進之北斗街則屬支道。至於原告所騎
    乘機車於系爭車禍發生前之瞬間是否屬於已停止狀態，原告
    於系爭刑案二審審理時雖稱：伊看到被告大客車就停下來，
    停在白線（停止線），當時應該是閃黃燈、兩邊號誌都是閃
    紅燈（就燈號部分原告記憶應有錯誤），是看到被告的大客
    車才停下來，停下來到被告撞到伊約一、二分鐘，因為來不
    及沒有閃躲，被撞到後翻一圈才倒地云云（系爭刑案二審卷
    第89頁），然即使認為原告估算其停止後1 、2 分鐘才遭被
    告撞到，是因其嗣後發生車禍致時間估算非精確，但倘若原
    告確有將機車停止等候被告轉彎，即便只有數秒鐘之時間，
    在面對雙方距離越來越短情形下，一般駕駛人或者個人身體
    或者人車均會有閃躲動作，應不致於如原告前開所述完全沒
    有閃躲動作，致最後人車均被撞倒在地，故原告稱其當時係
    在停止狀態應不足採，則被告稱原告所行駛之北斗街路口為
    閃光紅燈，依規定應停車再開，原告卻仍繼續前進致發生系
    爭車禍，原告此部分與有過失，應可採信。
  (二)被告抗辯系爭車禍發生地點之原告所行駛北斗街為雙向四車
    道，原告騎乘機車未靠右側車道行駛，與有過失云云，惟依
    道路交通事故調查報告表(一)之內容（系爭刑案95年度他字
    第9854號卷第4 頁）可知，系爭車禍地點（快車道或一般車
    道間）並未繪設車道線，也未繪設快慢車道分隔線，及由道
    路交通事故現場圖、現場照片（系爭刑案95年度他字第9854
    號卷第3 、13頁）亦可知，系爭車禍發生地點之北斗街雙向
    ，實際上均只繪設1 個車道（寬度為3.3 公尺），車道旁邊
    雖尚有空間（寬度為不詳及7.5 公尺），但並未繪設道路邊
    線，顯見該等空間並非另一車道，故被告稱北斗街為雙向四
    車道，原告機車應靠右側車道行駛，並無依據。
  (三)被告抗辯系爭車禍發生時原告車輛本欲左轉，其應以兩段方
    式進行左轉彎，且亦不得由內側車道直接左轉，故原告與有
    過失云云。然查原告已否認有左轉行為，復依系爭車禍事故
    現場圖（系爭刑案96年度他字第9854號卷第3 頁），系爭車
    禍之兩造碰撞處位於北斗街（臨鼓山二路）之停止線上，則
    系爭車禍碰撞處既尚未進入鼓山二路及北斗街之交岔路口，
    原告縱欲違規左轉，但其所騎機車既尚未為任何左轉行為，
    則被告辯稱原告有不遵守機車應二段式左轉及自內側車道左
    轉之過失，不足採信。
  (四)綜上，被告既有疏未注意車前狀況及未依照道路交通安全規
    則第102 條第1 項第5 款規定，行至交岔路口中心處再行左
    轉，反有占用來車道搶先左轉之過失，而原告亦有行經閃光
    紅燈號誌路口，未依規定停車再開之過失，是本院斟酌兩造
    於系爭車禍事故發生之一切情狀，認被告就系爭車禍事故之
    發生應負90% 過失責任，餘之過失責任則應由原告自負。至
    於高雄市政府交通局車輛行車事故鑑定委員會之鑑定意見書
    及高雄市車輛行車事故覆議鑑定委員會之鑑定覆議意見書（
    本院卷第58、59、188 、189 頁），雖均認原告就系爭車禍
    之發生並無過失，經核與本院前開認定不符，本院並不受其
    拘束，仍本於前述卷證資料自為判斷，附此敘明。
八、原告依法得請求被告損害賠償之數額若干：
    按「不法侵害他人之身體或健康者，對於被害人因此喪失或
    減少勞動能力，或增加生活上之需要時，應負損害賠償責任
    。」、「不法毀損他人之物者，被害人得請求賠償其物因毀
    損所減少之價額。」，民法第193 條第1 項、第196 條分別
    定有明文。茲就原告請求賠償之各項金額是否准許，分述如
    後：
  (一)醫藥費：
    原告因系爭車禍受有腰椎椎間盤突出及滑脫之傷害，至邱外
    科醫院、阮綜合醫院接受治療，共支出自付額醫療費2,590
    元之事實，業據提出診斷證明書及收據等件為證，且為被告
    所不爭執，經核上開醫療費用與系爭車禍發生有因果關係，
    且客觀上核屬必要，應予准許。
  (二)機車修理費：
    原告因系爭車禍，其所有之上開機車受有損害，致其支出11
    ,000 元 修理費之事實，業據兩造合意在卷（本院卷第213
    、217 頁），經核上開修理費用與系爭車禍發生有因果關係
    ，應予准許。
  (三)手機損失費：
    原告主張其因系爭車禍事故致遺失價值12,936元之手機（門
    號0000000000）1 支（下稱系爭手機）云云，固據原告提出
    其向威寶電信股份有限公司申辦0000000000號行動電話服務
    申請書（97年度雄調字第270 號卷第15頁）、分期付款購買
    手機之聯邦銀行信用卡消費明細表（97年度雄調字第270 號
    卷第16至20頁）為證，及威寶電信股份有限公司97年8 月28
    日威（客）字第080828-03 號函稱：「原威寶臨時門號0000
    000000為2007／4 ／30新申辦，後於2007／5 ／4 完成號碼
    可攜移入作業，原臨時門號即被NP門號0000000000號取代。
    NP門號0000000000並於2007／9 ／26（系爭車禍事故發生日
    ）上午1 點26分透過0934xxx865進線客服中心掛失停話處理
    。」（本院卷第107 頁）為據。然查原告所提前揭威寶電信
    股份有限公司（下稱威寶電信）函示，僅能證明原告於系爭
    車禍事故發生後有向威寶電信申請0000000000之行動電話門
    號停話，與系爭手機之遺失已無必然關係。況原告具狀陳稱
    系爭手機遺失經過為：伊有兩支手機，即系爭手機與另一支
    號碼為0000000000門號手機，都是以伊本人名字申請，系爭
    車禍當晚伊被撞後伊用0000000000打110 報案，再打電話通
    知家人到現場，這時才發現系爭手機被撞丟，現場遍尋不著
    ，家人才以0934xxx865手機幫伊向威寶電信掛失停話等語（
    本院卷第145 頁），並提出高雄市政府警察局有關該局勤務
    指揮中心110 報案台於96年9 月26日1 時9 分受理1 件以00
    00000000電話報案，在高雄市○○○○○街口交通事故紀錄
    （本院卷第152 頁）為憑；依原告前揭所述，其既有兩支手
    機，而原告為一成年女子，衡情應將兩隻手機置於隨身背袋
    或口袋內，則倘原告所述系爭手機遭系爭車禍撞丟為真，何
    以原告仍能以另支手機報案，而另支手機並未遺失？是原告
    縱有遺失系爭手機，亦難認系爭手機於系爭車禍現場遺失，
    故原告此部分請求，並無理由。
  (四)不能工作之損失：
    原告主張其於系爭車禍事故發生前，任職於台灣松尾股份有
    限公司，每月薪資25,000元，而原告於系爭車禍發生時為35
    歲，距法定退休年齡65歲，尚有30年，故原告因系爭車禍致
    不能工作達30年，原告依法可請求不能工作損失為9,000,00
    0 元（25,000×12×30＝9,000,000） ，而原告就此部分僅
    請求3,600,000 元云云（本院卷第217 頁）。然查：
    (1)經本院函詢阮綜合醫院有關原告上揭傷勢是否影響其勞動
      工作，及恢復至可從事勞動工作之期間長短等節，經該醫
      院函覆本院稱：對工作影響程度有限，在復健後應能恢復
      工作，及依正常復健及恢復狀態下，恢復期約6 個月至1
      年等語，此有該院97年9 月25日阮醫教字第0970000443號
      函（本院卷第65頁）、97年11月6 日阮醫教字第09700005
      20號函（本院卷第100 頁）附卷可稽；復審諸阮綜合醫院
      應診日期97年7 月28日診斷證明書之醫師囑言欄所載「原
      告自96年10月4 日起即因第五腰椎、第一薦椎椎間盤突出
      併左側第一薦椎神經根壓迫之傷害，而至本院神經外科、
      復建科、神經內科持續追蹤治療共計14次，於97年7 月28
      日至本院治療時仍有雙下肢麻木感及腰部不適，建議不可
      搬重物，不可站立過久，宜多休息及平躺以利病情」等語
      （本院卷第111 頁），則原告既因系爭車禍致無法久站及
      搬運重物，足認確已致其無法從事勞動工作，又其自系爭
      車禍事故（96年9 月26日）發生後約10個月（即97年7 月
      28 日） 至阮綜合醫院回診時，仍有雙下肢麻木感及腰部
      不適，業如上述，是以原告因系爭車禍事故而無法從事勞
      動工作之期間應以1 年為計。至原告固稱阮綜合醫院所評
      估之恢復期6 個月至1 年，是在必須動手術之前提下，但
      手術之風險無法評估，因此原告不敢進行手術云云，然經
      本院函詢阮綜合醫院有關恢復期長短與對患者進行腰椎椎
      間盤手術有無相關乙節（本院卷第132 頁），經該院函覆
      ：恢復期依病人臨床情況判定，恢復期與腰椎椎間盤手術
      無直接相關之證據等語，此有該院97年12月24日阮醫教字
      第0970000616號函（本院卷第185 頁）附卷可查，是本院
      依原告於97年7 月28日至阮綜合醫院回診之診斷證明書及
      該院前揭函覆，而為原告不能工作期間為1 年之認定，並
      無違誤。
    (2)又本院參酌原告係高職畢業，62年1 月20日出生，於系爭
      車禍事故發生時約34歲，曾任職於餐廳、加工出口區，且
      於93年7 月19日起至96年4 月30日止，於台灣松尾股份有
      限公司擔任作業員等情，據原告自陳在卷（本院卷第219
      頁），且有台灣松尾股份有限公司97年10月30日（松）總
      字97第013 號函（本院卷第91頁）附卷可稽，並據被告表
      示對原告之上揭學經歷不爭執等語（本院卷第219 頁）在
      卷，則原告於系爭車禍事故發生前，既有前揭工作經歷，
      堪認其確有勞動能力。原告雖主張其不能工作之損失應以
      任職於台灣松尾股份有限公司，每月25,000元之薪資為計
      算標準云云，然原告已自承：伊自96年5 月1 日起由台灣
      松尾股份有限公司離職後，迄至系爭車禍事故發生時，尚
      在找尋其他適合之工作等語（本院卷第80頁背面），則其
      於系爭車禍事故發生時既已非台灣松尾股份有限公司之員
      工，且正待業中，是其因系爭車禍事故致不能工作之損失
      應以現行勞工基本工資每月17,280元計算，方屬適當，且
      經被告表示：若本院認原告因系爭車禍達不能工作之程度
      ，認應以現行勞工基本工資每月17,280元計算等語（本院
      卷第218 頁）在卷，故原告請求不能工作之損失在207,36
      0 元【計算式：17,280元（每月基本工資）×12（月數）
      ＝207,360 元】範圍內為有理由，逾此部分則無理由。
  (五)綜上，本件原告依法所得請求被告連帶賠償之金額為醫藥費
    2,590 元、機車修理費11,000元、不能工作之損失207,360
    元，合計220,950 元，此損害賠償額再扣除原告與有過失之
    部分即10% 後則為198,855 元（220,950 ×90﹪＝198,855
    ）。
九、綜上所述，原告因被告辛○○有疏未注意車前狀況及未依照
    道路交通安全規則第102 條第1 項第5 款規定，行至交岔路
    口中心處再行左轉，反有占用來車道搶先左轉之過失，受有
    支出醫藥費、機車修理費及不能工作之損失等損害，從而，
    原告依據侵權行為法律關係，請求被告連帶給付198,855 元
    ，及自97年11月10日起至清償日止，按年息百分之5 計算之
    利息（遲延利息起算日業經兩造合意，本院卷第217 頁），
    為有理由，應予准許，其逾此範圍之請求，即無理由，應予
    駁回。
十、本判決原告勝訴部分，本院命被告連帶給付之金額未逾50萬
    元，依民事訴訟法第389 條第1 項第5 款之規定，應依職權
    宣告假執行。
十一、本件因事證已臻明確，兩造其餘攻擊、防禦方法及證據資
      料之主張，核與判決結果不生影響，爰不逐一論駁，併予
      敘明。
十二、據上論結：原告之訴一部有理由，一部無理由，依民事訴
      訟法第79條、第85條第2 項、第389 條第1 項第5 款，判
      決如主文。
中    華    民    國    98    年    3     月    31    日
                  民事第一庭  法  官  郭瓊徽
上為正本係依原本作成。
如不服本判決，應於送達後20日內，向本院提出上訴狀並表明上
訴理由，如於本判決宣示後送達前提起上訴者，應於判決送達後
10日內補提上訴理由書（須附繕本）。
中    華    民    國    98    年    3     月    31    日
                              書記官  簡文清


司法院資訊處製作；財團法人民間司法改革基金會備份。
